臺灣臺北地方法院民事判決　　　　　　　94年度重訴字第57號
原　　　告　丁○○
　　　　　　己○○○
　　　　　　乙○○
　　　　　　辛○○
　　　　　　丙○○
法定代理人　癸○○
原　　　告　戊○○
法定代理人　癸○○
前列六人共同
訴訟代理人　庚○○
被　　　告　甲○○
被　　　告　壬○○
上列當事人間損害賠償事件，本院於民國94年5月31日言詞辯論
終結，判決如下：
    主  文
被告應連帶給付原告己○○○新台幣參拾貳萬捌仟柒佰元，及自
民國九十四年二月二十五日起至清償日止，按年息百分之五計算
之利息。
被告應連帶給付原告丁○○新台幣壹佰拾萬陸仟貳佰玖拾柒元
，及自民國九十四年二月二十五日起至清償日止，按年息百分之
五計算之利息。
被告應連帶給付原告己○○○新台幣壹佰參拾柒萬貳仟伍佰陸拾
貳元，及自民國九十四年二月二十五日起至清償日止按年息百分
之五計算之利息。
被告應連帶給付原告乙○○新台幣壹佰伍拾貳萬貳仟貳佰玖拾伍
元，及自民國九十四年二月二十五日起至清償日止按年息百分之
五計算之利息。
被告應連帶給付原告丙○○計新台幣壹佰肆拾肆萬仟貳佰玖拾
壹元，及自民國九十四年二月二十五日起至清償日止，按年息百
分之五計算之利息。
被告應連帶給付原告戊○○計新台幣壹佰伍拾萬仟佰貳拾元
，及自民國九十四年二月二十五日止，按年息百分之五計算之利
息。
被告應連帶給付原告辛○○計新台幣貳佰拾壹萬柒仟伍佰參拾
貳元，及自民國九十四年二月二十五日起至清償日止，按年息百
分之五計算之利息。
本判決第一項於原告以新台幣壹拾萬玖仟元供擔保後，得
假執行。
本判決第二項於原告以新台幣肆拾參萬伍仟元供擔保後，得
假執行。
本判決第三項於原告以新台幣肆拾伍萬柒仟元供擔保後，得
假執行。
本判決第四項於原告以新台幣伍拾萬柒仟元供擔保後，得
假執行。
本判決第五項於原告以新台幣肆拾捌萬壹仟元供擔保後，得
假執行。
本判決第六項於原告以新台幣伍拾萬壹仟元供擔保後，得
假執行。
本判決第七項於原告以新台幣柒拾柒萬貳仟元供擔保後，得
假執行。
訴訟費用由被告連帶負擔。
    事  實
一、本件原告主張：被告無業而經濟窮困，遂基於共同強盜殺人
    之故意，由被告甲○○於民國（下同）91年11月26日晚上8
    時許，以電話誘騙第三人即被害人袁維城，佯稱欲返還日前
    所欠5,000元之債務，並招待餐敘‧‧‧云云，邀請袁維城
    於隔日晚上六點半至7點之間，至台北市○○○路、伊通街
    口見面，並共進晚餐。翌日下午7點許，待袁維城準時赴約
    後，被告偽稱提議至貓空吃羊肉爐而要求袁維城駕駛其所有
    車牌6u-1309號福特牌休旅車前往「紅瓦厝」茶藝館，俟抵
    達目的地並由袁維城停妥車後，甲○○即向袁維城詐稱皮夾
    掉落車內，利用袁維城協助找尋皮夾之際，將預藏的胡椒粉
    灑向其臉部，致使袁維城因臉部受創而無從抵抗，另一被告
    壬○○見狀即下車並手持藍波刀抵住袁維城之右後腰部，脅
    迫被害人不得抵抗，否則予以殺害，並以早先預備好的尼龍
    繩捆綁袁維誠之手腳；被告甲○○則以被告壬○○預藏之膠
    帶矇住袁維城之眼睛及嘴巴，致使袁維誠無法抗拒後，由被
    告甲○○坐在後座看顧袁維誠，剝奪其行動自由後，由被告
    壬○○駕駛袁維誠之車輛上山。途中即由被告甲○○強取袁
    維城身上之皮夾，劫得現金六仟元及合作金庫銀行金融卡、
    花旗銀行信用卡、中國信託銀行之信用卡、台北銀行信用卡
    各一張，並逼問前揭金融卡及信用卡之密碼。嗣後，惟恐事
    跡敗露，遂共同謀議將袁維城殺害滅口，並焚屍滅跡（詳見
    本院92年度重訴字第32號刑事及臺灣高等法院93年度上重訴
    字第50號刑事判決認定事實），被告並於同日夜間9點30 分
    由搭載袁維城，共同前往台北市○○區○○街26巷山區○○
    道路路口，由被告甲○○看守袁維城，除繼續逼問其餘各張
    信用卡密碼，另被告壬○○駕駛其至台北市○○路○段加油
    站購買汽油1桶及膠帶1捲。嗣後，被告共同基於殺人之故意
    ，被告壬○○以新購之膠帶纏繞且密封袁維城之頭部、臉部
    致使袁維城無法呼吸後，由被告甲○○將被告壬○○所購汽
    油潑灑車內各處、車門及袁維城之身體後引火燒車以達焚屍
    滅跡之目的。被告共同謀殺袁維誠之犯罪所得共計十六萬九
    仟餘元。又原告丁○○及己○○○為袁維城之父母；原告乙○○、丙○○及戊○○分別為袁維城之子女；原告辛○○為
    被害人之妻；另原告庚○○為袁維城之弟，依民法第184 條
    、第185條、第191條之2、第192條第1項、第2項、第194 條
    規定，被告自應連帶負擔侵權行為損害賠償之責，茲述如下
    ：
    (一)喪葬費部分：原告己○○○為被害人袁維城之死亡而舉辦
      之喪葬費用（見附件2：喪葬費用收據影本），共支出328
      ,700 元。
    (二)扶養費部分：按扶養費之酌定，應依受扶養者生活上實際
      需要之程度而定，故原告丁○○（為被害人之父）係16年
      5月7日出生，己○○○（為被害人之母）係35年2月8日出
      生，被害人袁維城係55年12月29日出生，於92年5月10日
      死亡時，原告分別為76歲及57歲，以整數算為76歲及57歲
      ，以最保守之年齡計算，男性可生存至74歲，女性可生存
      至79歲，原告丁○○雖超過平均壽命，但因其身體狀況，
      尚可存活10年；己○○○尚須由其子扶養22年；兩者除被
      害人之外，尚有2子。如一次請求給付扶養費，參照財政
      部所公佈之親屬寬減額計算基礎，故以受扶養親屬每人得
      扣740,000元計算（但受扶養人如已超過70歲則多加50%）
      ，再按霍夫曼扣除中間利息後，並除以三位扶養義務人：
      原告丁○○：可請求扶養費計306,297元（計算式：74000
      +3 7000/0000000*000000 0/3═306297）；原告己○○○
      可請求扶養費用應為372,562元（74000/0000000*0000000
      0/3═372562）。原告乙○○（92年5月30日出生，被害人
      死亡時，其為剛出生之襁褓中的嬰兒），如一次請求給付
      扶養費至成年為止，參照財政部所公佈之親屬寬減額74,0
      00元為計算基礎，故以受扶養親屬每人得扣74,000元計算
      ，被害人袁維城與其妻共同扶養原告乙○○至20歲成年為
      止，計為522,29 5元（74000/0000000*0000 0000/2═522
      295）；原告丙○○（88年1月18日出生，被害人死亡時，
      其為4歲之稚齡幼兒），如一次請求給付扶養費至成年為
      止，參照財政部所公佈之親屬寬減額74,0 00元為計算基
      礎，被害人袁維城與其妻共同扶養原告乙○○至20歲成年
      為止，計為443,291元（74000/0000000*000 00000/2═
      443291）；原告戊○○（90年6月20日出生，被害人死亡
      時，其為2歲之稚齡幼兒），如一次請求給付扶養費至成
      年為止，參照財政部所公佈之親屬寬減額740,00 0元為計
      算基礎，被害人袁維城與其妻共同扶養原告乙○○至20
      歲成年為止，計為503, 320元（74000/0000000*00000000
      /2═503320）；原告辛○○（60年10月19日出生，被害人
      死亡時，其為32歲），按74年6月3日修正公布之民法第
      1116條之1規定：「夫妻互負扶養之義務，其負扶養義務
      之順序與直系血親卑親屬同，其受扶養權利之順序與直系
      血親尊親屬同」，夫妻互受扶養權利之順序，既與直系血
      親尊親屬同，自不以無謀生能力為必要，但依民法第1117
      條之規定，仍須以不能維持生活者為限（最高法院87年度
      台上字第2727號判決意旨參照）。但查原告辛○○現與原
      告丁○○、己○○○及乙○○同住一處，因原告丁○○、
      己○○○皆已高齡且乙○○僅有1歲有餘，職此，原告辛○○須在家照顧老小而不可能外出工作。承此，原告辛○○當有權利向被告請求扶養費之給付，洵屬有據。如一次
      請求給付扶養費至勞基法所規定法定退休年齡60歲為止，
      參照財政部所公佈之親屬寬減額74,000元為計算基礎，再
      按霍夫曼扣除中間利息後，原告辛○○可請求為1,317,53
      2元（74000/0000000*00 000000═0000000）。
    (三)精神慰撫金部分：被害人袁維城死亡之時，僅有37歲，原
      告丁○○、己○○○、辛○○、乙○○、丙○○及戊○○
      ，其等遭逢喪子（或夫或父）之痛，所受之精神痛苦實非
      筆墨所能形容，為此，並依民法第194 條規定，各請求被
      告連帶支付精神慰藉金1,000,000元，以稍撫受創之心靈
      ，並使被告知所警惕，不得因基於不勞而獲之私心而隨意
      侵害他人之生命等語。求為判決：如主文所示。
二、被告則以：被告確於前開時地殺害袁維城，對於刑事判決（
    按即本院92年度重訴字第32號刑事判決暨臺灣高等法院93年
    度上重訴字第50號刑事判決），對於原告主張支出喪葬費用
    之憑證及費用沒有意見，對原告請求之精神慰撫金沒有意見
    ，對於原告請求之撫養費及金額亦沒有意見等語置辯。求為
    判決：駁回原告之訴。
三、查原告主張被告前開故意不法殺害袁維城乙節，有其提出本
    院92年度重訴字第32號刑事判決書暨臺灣高等法院93年度上
    重訴字第50號刑事判決書在卷為憑，而被告對刑事判決認定
    事實，亦自認在卷（見本院94年4月26日、同年5月31日言詞
    辯論筆錄）。從而，原告前開主張被告不法侵害袁維城致死
    乙節，即為有據。
四、按「不法侵害他人致死者，對於支出醫療及增加生活上需要
    之費用或殯葬費之人，亦應負損害賠償責任。被害人對於第
    三人負有法定扶養義務者，加害人對於該第三人亦應負損害
    賠償責任。又不法侵害他人致死者，被害人之父、母、子、
    女及配偶，雖非財產上之損害，亦得請求賠償相當之金額。
    」民法第192條第1項、第2項、第194條分別定有明文；次按
    74年6月3日修正公布之民法第1116條之1規定：「夫妻互負
    扶養之義務，其負扶養義務之順序與直系血親卑親屬同，其
    受扶養權利之順序與直系血親尊親屬同」，夫妻互受扶養權
    利之順序，既與直系血親尊親屬同，自不以無謀生能力為必
    要，但依民法第1117條之規定，仍須以不能維持生活者為限
    （最高法院87年度台上字第2727號判決意旨參照）。查原告
    丁○○、己○○○為袁維城之父母；原告乙○○、丙○○及
    戊○○分別為袁維城之子女；原告辛○○為袁維城之妻，此
    有原告提出戶籍謄本在卷足稽，又原告辛○○現與原告丁○○、己○○○及乙○○同住一處，因原告丁○○、己○○○
    皆已高齡且乙○○僅有一歲餘，從而，原告辛○○主張其須
    在家照顧老小而不可能外出工作乙節，即為有據。從而，袁
    維城對於被告負有法定扶養義務，殆無爭議。次查，原告己○○○為袁維城之死亡而舉辦之喪葬費用支出328,700元等
    情，有其提出之喪葬費用收據在卷足憑，且為被告所不爭，
    從而，原告己○○○上開請求，即為有據。併依男性、女性
    餘命年齡及參照財政部所公佈之親屬寬減額計算基礎，再按
    霍夫曼公式扣除中間利息，並除以三位扶養義務人，計算之
    原告丁○○、己○○○可請求扶養費用分為306,297元、372
    ,562 元，均屬有據。原告乙○○、丙○○及戊○○依財政
    部所公佈之親屬寬減額74,000元為計算基礎，計算一次請求
    給付扶養費至成年為止，分別為522,295元、443,291元及50
    3,320元，亦核為有據。原告辛○○依財政部所公佈之親屬
    寬減額74,000元為計算基礎，再按霍夫曼扣除中間利息後，
    請求被告一次給付扶養費至勞基法所規定法定退休年齡60歲
    為止合計為1,317,53 2元，亦為適法，且被告對前開原告請
    求之扶撫費用金額亦均不爭執。原告前開扶養費請求，即均
    為有據。
五、末查，本件袁維城為被告不法殺害之時，年僅37歲，正值狀
    年，其父原告丁○○、己○○○年歲已高，本可寄望其得光
    耀門楣，並且受其扶養，貽享天倫之樂，然因被告之重大惡
    行導致原告痛失愛子，其痛苦掙扎被迫承受「白髮人送黑髮
    人」之世間最為悲愴之遭遇，所受之精神痛苦，必非筆墨所
    能形容，其於起訴狀謂其因傷心過度每每徹夜難眠，午夜夢
    迴，思及愛子小時後可愛模樣，詎料老年喪失愛子，猶如晴
    天霹靂，遭此打擊，受創之心靈已非金錢所能彌補等語，應
    非無據；另原告辛○○喪夫之際，僅有32歲，其與袁維城所
    建立之家庭，亦因被告不法行為而破碎，其日後非但形單影
    隻，且須奉養公婆，必有幼子嗷嗷待哺，是其心理負擔之沉
    重實，精神所受之痛苦，亦非常人所能理解。至原告乙○○
    、丙○○及戊○○皆為稚齡幼兒，往後成長過程中已無父親
    可陪伴左右而法享受父愛之天倫之樂，其等所受精神痛苦實
    非筆墨所能形容，且必於日後成長過程中因其幼年喪父，烙
    下不可磨滅的傷痕。從而，其等依民法第194條規定，請求
    被告連帶支付精神慰藉金1,000,000元，即均為有據。
六、綜上，原告主張被告共同不法殺害袁維城，其等受有前開損
    害乙節，為可採信，從而，原告依侵權行為之法律關係，請
    求被告連帶賠償其損害，即為有據，應為可採，爰判決被告
    應連帶賠償如主文第1項至第7項所示之損害金及法定遲延利
    息。
七、原告陳明願供擔保，聲請宣告假執行，經核並無可合，爰酌
    定相當之擔保金額宣告之。
結論：本件原告之訴，為有理由，並依民事訴訟法第85條第2項
、第390條第2項，判決如主文。
中　　華　　民　　國　　94　　年　　6 　　月　　17　　日
                    民事第五庭法　    官　賴劍毅
以上正本係照原本作成
如對本判決上訴，須於判決送達後20日內向本院提出上訴狀
中　　華　　民　　國　　94　　年　　6 　　月　　20　　日
                              法院書記官　吳芳玉
